【裁判字號】    99,訴,813
【裁判日期】    991223
【裁判案由】    毒品危害防制條例
【裁判全文】
臺灣基隆地方法院刑事判決               99年度訴字第813號
公  訴  人  臺灣基隆地方法院檢察署檢察官
被      告  謝文成
上列被告因違反毒品危害防制條例案件，經檢察官提起公訴（99
年度毒偵字第1711號），因被告所犯為死刑、無期徒刑、最輕本
刑為3 年以上有期徒刑或高等法院管轄第一審案件以外之罪，且
於準備程序進行中，被告先就被訴事實為有罪之陳述，經本院合
議庭裁定進行簡式審判程序，判決如下：
    主  文
謝文成施用第一級毒品，累犯，處有期徒刑柒月；又施用第二級
毒品，累犯，處有期徒刑月。應執行有期徒刑捌月。
    事  實
一、謝文成前因施用毒品案件，經2 次觀察、勒戒後，均認無繼
    續施用毒品之傾向，先後於民國87年8 月12日及88年6 月22
    日執行完畢釋放，並經臺灣基隆地方法院檢察署檢察官分別
    以87年度偵字第3409號及88年度偵緝字第224 、225 號不起
    訴處分；次因於觀察、勒戒執行完畢釋放後5 年內施用第二
    級毒品案件，經本院以88年度毒聲字第1895號裁定令入戒治
    處所強制戒治，於89年8 月2 日因停止戒治出監，嗣經撤銷
    停止戒治，再度執行強制戒治，於90年8 月4 日執行完畢釋
    放，並因同案經前開檢察署檢察官以88年度毒偵字第182 號
    聲請以簡易判決處刑，本院以88年度基簡字第742 號判決判
    處有期徒刑4 月確定；復因施用第二級毒品案件，經本院以
    89年度易字第209 號及90年度易字第212 號判決分別判處有
    期徒刑7 月、8 月確定，與前開88年度基簡字第742 號判決
    所科之刑接續執行，於91年12月5 日假釋出監，嗣因保護管
    束期滿未經撤銷假釋，未執行之執以已執行論，於92年2 月
    11日執行完畢（就本案不構成累犯）。再因詐欺及違反動產
    擔保交易法案件，經本院以94年度基簡字第595 、77號判決
    各判處有期徒刑3 月確定；又因施用第二級毒品案件，經本
    院以93年度易字第326 號判決判處有期徒刑10月確定，並由
    本院就上開93年度易字第326 號及94年度基簡字第77號判決
    所科之刑，以94年度聲字第324 號裁定定應執行有期徒刑1
    年；復因施用第一、二級毒品案件，經本院以94年度訴字第
    231 號判決判處有期徒刑7 月、9 月，應執行有期徒刑1 年
    2 月確定；另因偽造文書案件，經本院以94年度基簡字第
    610 號判決判處有期徒刑4 月確定，並由本院就上開94年度
    訴字第231 號及94年度基簡字第610 號判決所科之刑，以94
    年度聲字第889 號裁定定應執行有期徒刑1 年6 月，與前開
    94年度基簡字第595 號判決所科之刑及94年度聲字第324 號
    裁定所定之執行刑接續執行，於96年6 月21日因假釋出監，
    嗣經撤銷假釋，因動產擔保交易法於96年7 月11日修正刪除
    刑罰之規定，是前開94年度基簡字第77號判決所科之刑免予
    執行，復經本院依據中華民國96年罪犯減刑條例之規定，就
    上開94年度基簡字第595 、610 號、93年度易字第326 號及
    94年度訴字第231 號判決所科之刑，以96年度聲減字第1743
    號裁定分別減刑，定應執行有期徒刑1 年3 月，該裁定於96
    年12月14日確定，因謝文成於假釋前已執行之刑期，已逾上
    開96年度聲減字第1743號裁定所定之刑期，無殘刑再予執行
    ，應以前開減刑裁定確定之日即96年12月14日為其執行完畢
    日（就本案構成累犯）。又因施用第一、二級毒品案件，經
    本院以96年度訴字第959 號判決判處有期徒刑7 月、4 月，
    應執行有期徒刑8 月，並由臺灣高等法院以97年度上訴字第
    605 號判決駁回上訴確定；再因施用第一、二級毒品案件，
    經本院以97年度訴字第1025號判決分別判處刑責，定應執行
    有期徒刑1 年4 月確定，與前開97年度上訴字第605 號判決
    所科之刑接續執行，於99年5 月19日因假釋出監，嗣因保護
    管束期滿未經撤銷假釋，於99年7 月15日執行完畢（就本案
    不構成累犯）。
二、詎謝文成仍未戒除毒癮惡習，於99年7 月2 日上午8 時許，
    在位於基隆市安樂區○○○街6 巷74之2 號住處，以將第一
    級毒品海洛因置放於注射針筒內，加水混合後注射手臂血管
    之方式，施用第一級毒品；復另行起意，於99年7 月2 日上
    午9 時許，在上址住處，以將第二級毒品安非他命置放於玻
    璃球吸食器內，下以火燒烤後，吸食所生煙霧之方式，施用
    第二級毒品。嗣因其為列管毒品人口，經警通知於99年7 月
    3 日晚間前往警局採尿，為警採集其尿液檢體送驗後，始悉
    上情。
三、案經基隆市警察局第二分局報請臺灣基隆地方法院檢察署檢
    察官偵查起訴。
    理  由
壹、程序事項
    被告謝文成所犯者非為死刑、無期徒刑、最輕本刑為3 年以
    上有期徒刑之罪或高等法院管轄第一審案件，其於準備程序
    進行中，先就被訴事實為有罪之陳述，經告知其簡式審判程
    序之旨，並聽取公訴人、被告之意見後，本院合議庭依刑事
    訴訟法第273 條之1 第1 項之規定，裁定由受命法官獨任以
    簡式審判程序進行本案之審理。
貳、實體事項
一、事實認定部分
    上開事實，業據被告於檢察事務官詢問及本院審理時坦承不
    諱，且被告為警採集之尿液檢體經送臺灣檢驗科技股份有限
    公司檢驗，確呈海洛因代謝物嗎啡及安非他命類之陽性檢驗
    結果，此有該公司99年7 月16日出具之濫用藥物檢驗報告及
    應受尿液採驗人尿液檢體採集送驗紀錄表附卷可稽，足認被
    告之自白與事實相符，本件事證明確，被告犯行應堪認定。
二、論罪科刑部分
（一）按毒品危害防制條例於92年7 月9 日修正公布，自93年1
      月9 日施行，其中第20條、第23條將施用毒品之刑事處遇
      程序，區分為「初犯」、「5 年內再犯」及「5 年後再犯
      」，依其立法理由之說明：「初犯」，經觀察、勒戒或強
      制戒治後，應為不起訴處分或不付審理之裁定；經觀察、
      勒戒或強制戒治執行完畢釋放後，「5 年內再犯」者，因
      其再犯率甚高，原實施之觀察、勒戒及強制戒治既已無法
      收其實效，爰依法追訴或裁定交付審理，至於經觀察、勒
      戒或強制戒治執行完畢釋放後，「5 年後再犯」者，前所
      實施之觀察、勒戒或強制戒治已足以遮斷其施用毒品之毒
      癮，為期自新及協助其斷除毒癮，仍適用「初犯」之規定
      ，先經觀察、勒戒或強制戒治之程序，從而，僅限於「初
      犯」及「5 年後再犯」2 種情形，始應先經觀察、勒戒或
      強制戒治程序，倘被告於5 年內已再犯，經依法追訴處罰
      ，縱其第3 次（或第3 次以上）再度施用毒品之時間，在
      初犯經觀察、勒戒或強制戒治執行完畢釋放5 年以後，已
      不合於「5 年後再犯」之規定，且因已於「5 年內再犯」
      ，顯見其再犯率甚高，原實施觀察、勒戒或強制戒治，已
      無法收其實效，應依該條例第10條處罰（最高法院95年第
      7 次、97年第5 次刑事庭會議決議可資參照）。本件被告
      前因施用毒品案件，經2 次觀察、勒戒後，均認無繼續施
      用毒品之傾向，先後於87年8 月12日及88年6 月22日執行
      完畢釋放，並經前開檢察署檢察官分別以87年度偵字第
      3409號及88年度偵緝字第224 、225 號不起訴處分；次因
      於觀察、勒戒執行完畢釋放後5 年內施用第二級毒品案件
      ，經本院以88年度毒聲字第1895號裁定令入戒治處所強制
      戒治，於89年8 月2 日因停止戒治出監，嗣經撤銷停止戒
      治，再度執行強制戒治，於90年8 月4 日執行完畢釋放，
      並因同案經前開檢察署檢察官以88年度毒偵字第182 號聲
      請以簡易判決處刑，本院以88年度基簡字第742 號判決判
      處有期徒刑4 月確定；復因施用第二級毒品案件，經本院
      以89年度易字第209 號、90年度易字第212 號及93年度易
      字第326 號判決分別判處有期徒刑7 月、8 月及10月確定
      ；又因施用第一、二級毒品案件，經本院以94年度訴字第
      231 號判決判處有期徒刑7 月、9 月，應執行有期徒刑1
      年2 月確定；另因施用第一、二級毒品案件，經本院以96
      年度訴字第959 號判決判處有期徒刑7 月、4 月，應執行
      有期徒刑8 月，並由臺灣高等法院以97年度上訴字第605
      號判決駁回上訴確定；再因施用第一、二級毒品案件，經
      本院以97年度訴字第1025號判決分別判處刑責，定應執行
      有期徒刑1 年4 月確定，此有臺灣高等法院被告前案紀錄
      表在卷可稽，是被告於所受觀察、勒戒執行完畢釋放後5
      年內已再犯，且經依法追訴處罰，足認原實施觀察、勒戒
      及強制戒治無法收其實效，縱被告本次犯行係於所受觀察
      、勒戒執行完畢釋放後5 年後所為，揆諸首揭說明，仍不
      合於毒品危害防制條例第20條第3 項規定之「5 年後再犯
      」，且因被告係於「5 年內再犯」，顯見其再犯率甚高，
      即應依法處罰。
（二）核被告所為，係犯毒品危害防制條例第10條第1 、2 項之
      施用第一、二級毒品罪。被告持有第一級毒品海洛因及第
      二級毒品安非他命以供施用，持有之低度行為應為施用之
      高度行為所吸收，均不另論罪。
（三）被告所為施用第一、二級毒品之行為，犯意各別，所犯為
      構成要件相異之罪，應予分論併罰。
（四）另按受徒刑之執行完畢，或一部之執行而赦免後，5 年以
      內故意再犯有期徒刑以上之罪者，為累犯，加重本刑至2
      分之1 ，刑法第47條第1 項定有明文；又中華民國96年罪
      犯減刑條例並未規定減刑裁定之效力得回溯自減刑裁定確
      定前被告假釋出獄之日，若減刑裁定確定後，被告於假釋
      前已執行之刑期，已逾減刑裁定確定後之刑期，因被告已
      無殘刑須再予執行，其刑期自應以減刑裁定確定之日為其
      執行完畢之日，而減刑裁定確定之前，因被告仍處於撤銷
      假釋，應執行殘刑之狀態，必該減刑裁定確定後，始生已
      無殘刑而執行完畢之情形，至於減刑裁定確定後，移送檢
      察官執行，執行檢察官於重新核算後，因無庸執行殘刑，
      而予以報結，該報結日核屬案件之行政結案日期，自非該
      案件刑期之執行完畢日（最高法院99年度台非字第51號判
      決可資參照）。本件被告因詐欺及違反動產擔保交易法案
      件，經本院以94年度基簡字第595 、77號判決各判處有期
      徒刑3 月確定；又因施用第二級毒品案件，經本院以93年
      度易字第326 號判決判處有期徒刑10月確定，並由本院就
      上開93年度易字第326 號及94年度基簡字第77號判決所科
      之刑，以94年度聲字第324 號裁定定應執行有期徒刑1 年
      ；復因施用第一、二級毒品案件，經本院以94年度訴字第
      231 號判決判處有期徒刑7 月、9 月，應執行有期徒刑1
      年2 月確定；另因偽造文書案件，經本院以94年度基簡字
      第610 號判決判處有期徒刑4 月確定，並由本院就上開94
      年度訴字第231 號及94年度基簡字第610 號判決所科之刑
      ，以94年度聲字第889 號裁定定應執行有期徒刑1 年6 月
      ，與前開94年度基簡字第595 號判決所科之刑及94年度聲
      字第324 號裁定所定之執行刑接續執行，於96年6 月21日
      假釋出監，嗣經撤銷假釋，因動產擔保交易法於96年7 月
      11日修正刪除刑罰之規定，是前開94年度基簡字第77號判
      決所科之刑免予執行，復經本院依據前開減刑條例之規定
      ，就上開94年度基簡字第595 、610 號、93年度易字第
      326 號及94年度訴字第231 號判決所科之刑，以96年度聲
      減字第1743號裁定分別減刑，定應執行有期徒刑1 年3 月
      ，該裁定於96年12月14日確定後，移送前開檢察署檢察官
      執行，因被告於假釋前已執行之刑期，已逾上開96年度聲
      減字第1743號裁定所定之刑期，無殘刑再予執行，經前開
      檢察署檢察官於96年11月28日簽結，此有臺灣高等法院被
      告前案紀錄表在卷供參，並經本院依職權調閱前開檢察署
      96年度執減更字第1997號執行卷宗核閱無誤，參酌首揭所
      述，被告所受前開刑之宣告，應以上揭減刑裁定確定之日
      即96年12月14日為其執行完畢日，而被告受前述徒刑之執
      行完畢，再為本件施用第一、二級毒品犯行，係於5 年以
      內故意再犯有期徒刑以上之罪，均為累犯，應分別依刑法
      第47條第1 項之規定加重其刑。
（五）爰審酌被告經觀察、勒戒及強制戒治，復經刑罰矯治後，
      竟未戒除毒癮之惡習，而再三施用毒品，顯認缺乏戒斷決
      心，然其所為僅屬戕害自身之行為，未侵犯其他法益，且
      於檢察事務官詢問及本院審理時坦認犯行，犯後態度尚屬
      良好等一切情狀，分別量處如主文所示之刑，並依法定其
      應執行之刑。
據上論斷，應依刑事訴訟法第273 條之1 第1 項、第299 條第1
項前段，毒品危害防制條例第10條第1 項、第2 項、第23條第2
項，刑法第11條前段、第47條第1 項、第51條第5 款，判決如主
文。
本案經檢察官周懷廉到庭執行職務。
中    華    民    國    99    年    12    月    23    日
                  刑事第三庭法    官  邰婉玲
以上正本證明與原本無異。
如不服本判決應於收受送達後10日內向本院提出上訴書狀，並應
敘述具體理由；其未敘述上訴理由者，應於上訴期間屆滿後20日
內向本院補提理由書（均須按他造當事人之人數附繕本）「切勿
逕送上級法院」。
中    華    民    國    99    年    12    月    23    日
                            書 記 官  王惠萍
附錄論罪法條：
毒品危害防制條例第10條
施用第一級毒品者，處 6 月以上 5 年以下有期徒刑。
施用第二級毒品者，處 3 年以下有期徒刑。

司法院資訊處製作；財團法人民間司法改革基金會備份。
